【裁判字號】    90,訴,117
【裁判日期】    900531
【裁判案由】    履行契約
【裁判全文】
臺灣嘉義地方法院民事判決  九十年度訴字第一一七號
    原      告  甲○○○
    訴訟代理人  鄭世賢律
    被      告  乙○○
右當事人間請求履行契約事件，本院判決如左：
    主      文
被告應將坐落嘉義縣中埔鄉○○段第二六一地號土地，地目旱，面積０‧一五七八四
八公頃，同段第二六二地號土地，地目旱，面積０‧００八八四三公頃，同段第二六
三地號土地，地目旱，面積０‧００二０二七公頃，同段第二六四地號土地，地目旱
，面積０‧００一六四五公頃，所有權應有部分各十分之二移轉登記與原告。
訴訟費用由被告負擔。
本判決於原告以新臺幣參拾萬元為被告供擔保後，得假執行。
    事      實
甲、原告方面：
  一、聲明：如主文第一項所示，及為以供擔保為條件之假執行宣告。
  二、陳述：
    (一)兩造及訴外人蔡熊雄、高鈴惠於民國八十一年一月九日共同出資買受系爭坐落
      嘉義縣中埔鄉○○段第二六一地號、同段第二六二地號、同段第二六三地號及
      同段第二六四地號土地（重測前分別為下六段司公  小段第九四之三一地號、
      同段第九四之四四八地號、同段第九四之四四七地號及同段第九四之四四六地
      號土地）等四筆土地，時受農地不得登記為共有之法令限制，故約定暫登記於
      被告名下，並書立「共同承買土地合約書」，其中第六條約定：「將來土地可
      以分割或持分登記者，甲方（即被告乙○○）應無條件按各出資人出資股數辦
      理分割或持分登記。」，合先敘明。
    (二)今農業發展條例於八十九年一月二十六日修正後，農地得為登記為分別共有，
      故依上述約定書第六條約定，原告自得請求被告依約將原告出資購得之應有部
      分移轉登記於其名下。
    (三)對被告抗辯所為之陳述：
      在布袋之合資與本件請求，係兩回事，請求依法判決。
  三、證據：
      提出土地登記謄本四件、共同承買土地合約書影本一紙為證。
乙、被告方面：
  一、聲明：駁回原告之訴及其假執行之聲請。
  二、陳述：
      確實有與原告合資購買系爭土地，但兩造在布袋另有合資購地建屋，原告保留
      新臺幣（下同）二百五十萬元之利潤，扣除稅金後，如有剩餘，原告應將該利
      潤分予被告，被告始願將系爭土地應有部分移轉登記與原告。
    理      由
一、原告起訴主張兩造及訴外人蔡熊雄、高鈴惠於八十一年一月九日共同出資買受系
    爭坐落嘉義縣中埔鄉○○段第二六一地號、同段第二六二地號、同段第二六三地
    號及同段第二六四地號土地（重測前分別為下六段司公小段第九四之三一地號、
    同段第九四之四四八地號、同段第九四之四四七地號及同段第九四之四四六地號
    土地）等四筆土地，時受農地不得登記為共有之法令限制，故約定暫登記於被告
    名下，並書立「共同承買土地合約書」等情。被告則自認與原告合資購買土地，
    惟以兩造在布袋另有合資購地建屋，原告保留二百五十萬元之利潤，扣除稅金後
    ，如有剩餘，原告應將該利潤分予被告，被告始願將系爭土地應有部分移轉登記
    與原告等語置辯。
二、原告主張兩造間合資購買系爭土地一節，為被告所自認，復據原告提出土地登記
    謄本四件、共同承買土地合約書影本一紙為證，堪信其主張為真實。被告雖辯稱
    兩造在布袋另有合資購地建屋，原告保留二百五十萬元之利潤，扣除稅金後，如
    有剩餘，原告應將該利潤分予被告，被告始願將系爭土地應有部分移轉登記與原
    告云云，惟按所謂同時履行之抗辯，乃係基於雙務契約而發生，倘雙方之債務，
    非本於同一之雙務契約而發生，縱令雙方債務在事實上有密切之關係，或雙方之
    債務雖因同一之雙務契約而發生，然其一方之給付，與他方之給付，並非立於互
    為對待給付之關係者，均不能發生同時履行之抗辯，最高法院五十九年臺上字第
    八五０號著有判例可參，是原告縱就在布袋合資之負有給付利潤與被告之義務，
    其與原告本件移轉土地應有部分之義務，亦非因同一雙務契約所發生，且無對價
    關係，自不發生同時履行抗辯問題，被告此部分之抗辯，洵屬無據。
三、從而，原告依約請求將原告出資購得之應有部分移轉登記與原告，即屬正當，應
    予准許。
四、原告陳明願供擔保，聲請宣告假執行，核無不合，爰酌定相當擔保金額予以准許。
五、據上論結，原告之訴為有理由，依民事訴訟法第七十八條、第三百九十條第二項
    判決如主文。
中      華      民      國    九十      年      五      月    三十一    日
~B臺灣嘉義地方法院民事第一庭
~B    審判長法官  曾文欣
~B    法      官  林福來
~B    法      官  鄭雅文
右為正本係照原本作成
如對本判決上訴須於判決送達後廿日內向本院提出上訴狀
中      華      民      國    九十      年      五      月    三十一    日
~B    書  記  官  沈育坤


司法院資訊處製作；財團法人民間司法改革基金會備份。
